【裁判字號】    95,交上易,144
【裁判日期】    950731
【裁判案由】    過失傷害
【裁判全文】
臺灣高等法院刑事判決               95年度交上易字第144號
上  訴  人  臺灣臺北地方法院檢察署檢察官
上  訴  人
即  被  告  乙○○
上列上訴人因被告過失傷害案件，不服臺灣臺北地方法院94年度
交易字第568號，中華民國95年5月3日第一審判決（起訴案號：
臺灣臺北地方法院檢察署94年度偵字第18889號），提起上訴，
被告就被訴事實為有罪陳述，本院合議庭裁定適用簡式審判程序
審理，判決如下：
    主  文
原判決撤銷。
乙○○從事業務之人，因業務上之過失傷害人處有期徒刑肆月，
如易科罰金，以參佰元折算壹日。緩刑參年。
    事  實
一、乙○○於民國94年4月23日凌晨零時40分許，駕駛喬盛公司
    所有車號9662- DU號自用小貨車（起訴書誤載為營業小客車
    ）送貨，係從事業務之人。渠沿臺北市中山區○○○路由東
    往西方向行駛，行經臺北市中山區○○○路與樂群三路無號
    誌之交岔路口時，乙○○本應注意汽車行駛至無號誌之交岔
    路口，應減速慢行，支線道車應暫停讓幹線道車先行及注意
    車前狀況，並隨時採取必要之安全措施，且依當時情形，並
    無不能注意之情事，竟疏未減速慢行，亦未暫停禮讓幹線道
    車先行，適有丙○○騎乘車號PDA-746號重型機車，搭載友
    人甲○○，沿臺北市中山區○○○路由南往北方向行駛至該
    處，亦應注意車前狀況及汽（機）車行駛至無號誌之交岔路
    口，應減速慢行，且依當時情形，並無不能注意之情事，竟
    疏未減速慢行，2車均因避煞不及而發生碰撞，致丙○○人
    車倒地，丙○○受有右側肩鎖關節挫傷、甲○○受有右膝前
    十字韌帶撕裂性骨折等傷害。
二、案經丙○○、甲○○訴由臺灣士林地方法院檢察署呈請臺灣
    高等法院檢察署檢察長核轉臺灣臺北地方法院檢察署檢察官
    偵查起訴。
    理    由
一、前揭事實業據被告乙○○供承不諱，核與告訴人丙○○、甲○○指訴情節相符。此外，復有臺北市政府警察局中山分局
    交通分隊道路交通事故現場圖、當事人登記聯單、臺北市政
    府警察局交通警察大隊事故肇事原因初步分析研判表影本各
    1份及行政院國軍退除役官兵輔導委員會臺北榮民總醫院診
    斷證明書2紙在卷（見臺灣士林地方法院檢察署94年度他字
    第1958號偵查卷第7頁至第9頁、第15頁、第20頁）可稽。堪
    認被告之自白核與事實相符，自得採為論罪之依據。復按汽
    車行駛時，駕駛人應注意車前狀況，並隨時採取必要之安全
    措施；次按汽車行經無號誌之交岔路口，應減速慢行，作隨
    時停車之準備，且支線道車應暫停讓幹線道車先行駛，道路
    交通安全規則第94條第3項、第93條第1項第2款及第102條第
    1項第2款分別定有明文。此乃被告應注意並能注意之事項，
    而被告於上開時、地開車，本應注意上開規定，且依當時情
    形，又無不能注意之情事，乃竟疏未注意，未減速慢行及禮
    讓幹線道車先行，致肇事而使告訴人等受有上述之傷害，顯
    有應注意、能注意而不注意之過失情形。告訴人等因本件車
    禍受傷，與被告之過失行為間並有相當因果關係。本件事證
    已臻明確，被告上揭犯行洵堪認定。
二、核被告所為，係犯刑法第284條第2項前段之業務上過失傷害
    罪（起訴書所犯法條欄內原記載被告係涉犯刑法第284條第2
    項之業務過失傷害罪，經公訴人於原審於95年4月12日審理
    時當庭以言詞更正，惟於本院95年7月18日審理時，公訴人
    當庭再以言詞更正為業務上過失傷害罪，尚無法條變更之問
    題，應予敘明）。另被告以一過失傷害行為，致告訴人丙○○、甲○○2人受傷，侵害多數人法益，係一行為觸犯數個
    相同之傷害罪名，為同種想像競合犯，應依刑法第55條前段
    之規定，從一重處斷。
三、原審據以論罪科刑，固無不當，惟其認被告係觸犯刑法第28
    4條第1項前段之普通傷害罪，尚非允洽。檢察官及被告上訴
    指摘原判決不當，均非無理由，自應由本院予以撤銷改判。
    爰審酌被告開車時，未注意車前狀況，於行經無號誌交岔路
    口時，未減速慢行及禮讓幹線道車先行因而肇事，致告訴人
    等受有傷害等一切情狀，量處如主文第2項所示之刑。惟查
    被告於犯罪時之刑法第41條第1項前段規定：「犯最重本刑
    為5年以下有期徒刑以下之刑之罪，而受6個月以下有期徒刑
    或拘役之宣告，因身體、教育、職業、家庭之關係或其他正
    當事由，執行顯有困難者，得以1元以上3元以下折算1日，
    易科罰金。」。又受刑人行為時之易科罰金折算標準，修正
    前罰金罰鍰提高標準條例第2條前段（現已刪除）規定，就
    其原定數額提高為100倍折算1日，則本件受刑人行為時之易
    科罰金折算標準，應以銀元300元折算1日，經折算為新臺幣
    後，應以新臺幣900元折算為1日。惟95年7月1日修正公布施
    行之刑法第41條第1項前段則規定：「犯最重本刑為5年以下
    有期徒刑以下之刑之罪，而受6個月以下有期徒刑或拘役之
    宣告者，得以新臺幣一千元、二千元或三千元折算1日，易
    科罰金。」比較修正前後之易科罰金折算標準，以95年7月1
    日修正公布施行前之規定，較有利於受刑人，則應依刑法第
    2 條第1項前段，適用修正前刑法第41條第1項前段規定，定
    其折算標準。
四、末查被告前未曾因故意犯罪受有期徒刑以上刑之宣告，有本
    院被告前案紀錄表可參，被告於犯後坦承罪行，態度良好，
    並與被害人達成和解，有和解書在卷可憑，而被害人復表示
    宥恕被告，不再追訴其刑責，綜合上情，本院認被告經此教
    訓，當知警惕，而無再犯之虞，所宣告之刑以暫不執行為適
    當，爰宣告緩刑3年，以啟自新。
據上論斷，應依刑事訴訟法第369條第1項前段、第364條、第273
條之1第1項、第299條第1項前段，刑法第284條第2項前段、第2
條第1項、第55條、修正前第41條第1項前段、第74條第1項第1款
，罰金罰鍰提高標準條例第1條前段、修正前罰金罰鍰提高標準
條例第2條，判決如主文。
本案經檢察官沈明彥到庭執行職務。
中    華    民    國    95    年    7     月    31    日
                  刑事第八庭審判長法  官  鄭文肅
                                  法  官  楊炳禎
                                  法  官  江國華
以上正本證明與原本無異。
不得上訴。
                                  書記官  陳玉嬋
中    華    民    國    95    年    8     月    2     日
附錄本案論罪科刑所依據之法條：
中華民國刑法第284條
因過失傷害人者，處6月以下有期徒刑、拘役或5百元以下罰金。
致重傷者，處1年以下有期徒刑、拘役或5百元以下罰金。
從事業務之人，因業務上之過失傷害人者，處1 年以下有期徒刑
、拘役或1千元以下罰金。致重傷者，處3年以下有期徒刑、拘役
或2千元以下罰金。


司法院資訊處製作；財團法人民間司法改革基金會備份。
